臺灣臺中地方法院民事判決　　　　　　　100年度訴字第394號
原　　　告　台灣銀行股份有限公司
法定代理人　張明道
訴訟代理人　王榮明
　　　　　　呂恆都
複代理人　　吳勇達
被　　　告　李清濬
兼　　　上
訴訟代理人　林采韻
上列當事人間請求清償借款事件，於民國100年3月3日言詞辯論
終結，本院判決如下：
    主      文
被告林采韻、李清濬應給付原告新台幣參佰肆拾參萬陸仟捌佰壹
拾元，及其中新台幣壹佰玖拾捌萬伍仟玖佰捌拾柒元，自民國九
十八年一月二十一日起至清償日止，按年息百分之三．九八計算
之利息，並自民國九十八年二月二十二日起至清償日止，逾期清
償在六個月以內者，按上開利率百分之十，超過六個月以上者，
按上開利率百分之二十計算之違約金；另新台幣壹佰肆拾伍萬零
捌佰貳拾參元，自民國九十八年一月二十一日起至清償日止，按
年息百分之三．八五五計算之利息，並自民國九十八年二月二十
二日起至清償日止，逾期清償在六個月以內者，按上開利率百分
之十，超過六個月以上者，按上開利率百分之二十計算之違約金
。
訴訟費用新台幣參萬伍仟零伍拾陸元，由被告林采韻、李清濬負
擔。
    事實及理由
一、原告起訴主張被告林采韻於民國(下同)93年9月21日，邀同
    被告李清濬為普通保證人，向原告借款新台幣(下同)350萬
    元(分為200萬元及150萬元，共2筆)，約定借款期限均至113
    年9月21日，共20年。借款利率部分，其中200萬元係按中華
    郵政股份有限公司2年期定期儲金機動利率年息百分之1.55
    ，加碼年息百分之1，合計年息百分之2.55計算，並機動調
    整，遲延時利率為年息百分之3.98；另150萬元，第1年按年
    息百分之2計算(係依原告訂約日之定儲指數利率年息1.503
    ，加碼年息百分之0.497，合計年息百分之2)，第1年按年息
    百分之2.2計算(係依原告訂約日之定儲指數利率年息1.503
    ，加碼年息百分之0.697，合計年息百分之2.2)，第3年起按
    年息百分之2.7計算(係依原告訂約日之定儲指數利率年息
    1.503，加碼年息百分之1.197，合計年息百分之2.7)，並機
    動調整，遲延時利率為年息百分之3.885。又約定撥款後前2
    年為寬限期，僅繳納利息，第3年起分216期，每1個月為1期
    ，依年金法按月於每月21日平均攤還本息。倘上開債務遲延
    清償時，除依原放款利率計收遲延利息外，逾期清償在6個
    月以內者，按上開利率百分之10，超過6個月以上者，按上
    開利率百分之20加計違約金。如有一期未依約履行者，喪失
    期限利益，全部債務即視為到期，並自轉列催收款項之日起
    ，上開本金遲延利息之利率均再加年息百分之1固定計算。
    詎被告林采韻自98年1月20日起即未依約繳付本息，債務已
    視為全部到期，尚欠本金343萬6810元及如主文所示之遲延
    利息與違約金迄未清償。又被告李清濬為上開債務之普通保
    證人，依放款借據第10條約定，被告李清濬同意於原告對被
    告林采韻進行訴訟程序時拋棄民法第745條之先訴抗辯權，
    故被告李清濬應就上開債務負保證責任。爰依民法消費借貸
    、普通保證及兩造間簽訂放款借據等法律關係，訴請被告2
    人如數給付上開款項等情。並聲明：如主文所示。
二、被告2人則以對原告請求之金額無意見，但希望原告再給予
    被告3個月期間，讓被告自行處分房地後清償欠款，暫勿查
    封，被告認為自行出售之價格會較法院拍賣為高，對被告較
    為有利等語置辯。並聲明：原告之訴駁回。
三、原告主張上揭事實，已據其提出放款借據2件、催收款項帳
    卡1件、小額貸款查詢單及抵償本金、利息與違約金計算表
    等影本各在卷為憑，核屬相符，亦為被告2人一致不爭執，
    是原告之主張應堪認為真實。
四、按稱消費借貸者，謂當事人一方移轉金錢或其他代替物之所
    有權於他方，而約定他方以種類、品質、數量相同之物返還
    之契約，民法第474條第1項定有明文。又稱保證者，謂當事
    人約定，一方於他方之債務人不履行債務時，由其代負履行
    責任之契約，為同法第739條所明定。另保證人於債權人未
    就主債務人之財產強制執行而無效果前，對於債權人得拒絕
    清償；但保證人拋棄前條之權利者，保證人不得主張前條之
    權利，民法第745條及第746條第1款亦設有規定。本件被告
    林采韻向原告借款，尚欠本金343萬6810元及如主文所示之
    遲延利息與違約金迄未清償，而被告李清濬雖為上開債務普
    通保證人，但依系爭放款借據第10條約定，被告李清濬既已
    拋棄民法第745條規定之先訴抗辯權，即不得再主張僅就上
    開債務負補充履行責任，自應與被告林采韻共負清償責任甚
    明。從而原告依據民法消費借貸、普通保證及兩造間消費借
    貸契約等法律關係，請求被告2人給付上開債務，為有理由
    ，應予准許。
五、結論：本件原告之訴為有理由，依民事訴訟法第78條判決如
    主文。
中    華    民    國    100   年     3    月    17    日
                  民事第三庭    法  官  林金灶
以上正本係照原本作成。
如對本判決上訴，須於判決送達後20日內向本院提出上訴狀(須
附繕本)。若委任律師代提上訴者，應一併繳納上訴審裁判費。
中    華    民    國    100   年     3    月    17    日
                                書記官  李國敬